臺灣基隆地方法院刑事裁定　　　　　　　96年度基秩字第44號
移送機關　　基隆市警察局第二分局
被移送人　　甲○○
上列被移送人等因違反社會秩序維護法案件案件，經移送機關以
中華民國96年6月13日基警分二偵秩字第0960261375號移送書移
送審理，本院裁定如下：
    主  文
甲○○不罰。
    事  實  理  由
一、本件移送意旨略以：被移送人甲○○未經申請、無照於臺北
    縣萬里鄉○○村○○路3 號山上經營大型資源回收廠，明知
    經基隆市警察局第二分局（下稱移送機關）所查獲竊盜集團
    主嫌嚴來福及林志強索竊得之公共設備白鐵等均為竊得之贓
    物，意圖為自己不法之所有，故以每公斤88元低價收購林嫌
    及另嫌李意民於96年5月25日2時許在臺北縣金山鄉磺港橋下
    竊得支撐水電管線之白鐵（角鐵9支約240公斤、螺絲支架20
    支約36.5公斤、U型支架24支9.5公斤，共重約286公斤）1批
    （下稱系爭白鐵）。林嫌於96年5 月25日12時許，駕駛自小
    客車5755─RK在李嫌及竊得之白鐵至被移送人資源回收廠交
    易贓物時，為移送機關偵查隊員警當場查獲。核被移送人之
    行為，不無涉有違反社會秩序違護法第76 條第2項之規定等
    語。
二、按「犯罪事實應依證據認定之，無證據不得認定犯罪事實。
    」、「被告或共犯之自白，不得作為有罪判決之唯一證據，
    仍應調查其他必要之證據，以察其是否與事實相符。」刑事
    訴訟法第154條第2項、第156條第2項分別定有明文，上開規
    定，依社會秩序維護法（下稱本法）第92條規定，法院受理
    違反本法案件，除本法有規定者外，亦有準用刑事訴訟法之
    規定。又前揭刑事訴訟法規定之立法目的，乃欲以補強證據
    擔保自白之真實性；亦即以補強證據之存在，藉之限制自白
    在證據上之價值。
三、次按當舖、各種加工、寄存、買賣、修配業，發現來歷不明
    之物品，不迅即報告警察機關者，處3 萬元以下罰鍰，情節
    重大或再次違反者，處或併處停止營業或勒令歇業，社會秩
    序維護法第76條第1項第1款及第2 項分別定有明文。又其條
    文所指行為「情節重大」，依違反社會秩序維護法案件處理
    辦法第10條規定，應審酌(1)手段與實施之程度、(2)被害之人
    數與受害之程度、(3)違反義務之程度、(4)行為所生危險或損
    害之程度、(5)行為破壞社會秩序之程度等事項認定之。
四、被移送人甲○○固於警詢時坦承曾於96 年5月25日於上址收
    購竊盜嫌疑犯林志強及李意民交付之系爭白鐵1批等情，惟
    否認知悉該等白鐵為竊盜嫌疑犯林志強於96年5月25 日2至3
    時許在臺北縣金山鄉磺港橋下所竊取者等語。經查：上開被
    害人自來水廠萬里金山營運所所有之支撐水電管線之白鐵（
    角鐵9支約240公斤、螺絲支架20支約36.5公斤、U 型支架24
    支9.5公斤，共重約286公斤）1 批，雖經該自來水廠技術士
    郭萬成於警詢中證述確係為該廠所有，惟被害人自來水廠萬
    里金山營運所對於所失竊之物並未發覺，乃係移送機關告知
    始知其情。又竊盜嫌疑犯林志強故供稱曾2 次竊取白鐵製品
    至被移送人經營之資源回收廠變賣，復與被移送人甲○○供
    稱曾向其收購大約3、4次左右等語，部分相符若節，然竊盜
    嫌疑犯林志強並無供稱被移送人甲○○係在知悉該贓物之取
    得方法情況下所為之收購，亦無其他積極證據可佐。再本法
    該條文規定對當舖及加工等業者，課予發現來歷不明之物品
    時，應立即通報警察機關之義務，以利警察機關即時偵查犯
    罪，維護社會秩序，換言之，前開業者若發現他人交付之物
    品來歷不明，固有即時通報警察機關之義務，惟他人交付之
    物品，縱事實上屬於犯罪之贓物，若無跡象足使上開業者懷
    疑物品是否來歷不明時，自無從課予該等業者通報警察機關
    之義務，且被移送人甲○○雖為無照經營資源回收業，惟其
    實際從事該行業，他人持白鐵出售之次數應非至罕，該白鐵
    製等物品出售之情形應亦非屬少見，衡諸，被移送人甲○○
    未對於竊盜嫌疑犯林志強交付之上開系爭白鐵產生懷疑，尚
    難謂與常情有悖。則被移送人甲○○既主觀上對於竊盜嫌疑
    犯林志強交付之系爭白鐵之來源合法性未產生懷疑，且因認
    識林志強，並未警覺該系爭白鐵係來歷不明之物品，而於買
    受後未依規定登記，致未即時通報警察機關，是被移送人甲
    ○○即使確有收受來歷不明之系爭白鐵，而未迅即報告警察
    機關，有違社會秩序維護法第76條第1項第1款規定之情事，
    然核其情節，顯然尚未達「情節重大」之程度，且移送機關
    亦未主張及舉證被移送人甲○○此次行為係屬「再次違反」
    上開條款情形，並觀之臺灣高等法院被告前科表，被移送人
    甲○○並無其他違反社會秩序維護法案件，則被移送人甲○
    ○所為，核與社會秩序維護法第76條第2項規定之要件尚屬
    有間。移送意旨依前述規定移請裁處，於法未洽。是依前揭
    說明，爰依法為不罰之諭知。
五、依社會秩序維護法第45條第2 項，裁定如主文。
中　　華　　民　　國　　96　　年　　6 　　月　　28　　日
                  基隆簡易庭法  官　何怡穎
以上正本證明與原本無異。
如不服本裁定，得於裁定書送達之翌日起5 日內，以書狀敘述理
由，向本庭提起抗告。
中　　華　　民　　國　　96　　年　　6 　　月　　28　　日
                            書記官　鄭梅君
